【裁判字號】    97,審訴,913
【裁判日期】    980227
【裁判案由】    損害賠償
【裁判全文】
臺灣臺北地方法院民事判決             97年度審訴字第913號
原      告  乙○○
被      告  英屬曼島商樂吉美股份有限公司台灣分公司
法定代理人  甲○○
訴訟代理人  顧立雄律師
            謝易哲律師
複代理人    謝富凱律師
上列當事人間請求損害賠償事件，本院於民國98年2 月18日言詞
辯論終結，判決如下：
    主      文
原告之訴駁回。
訴訟費用由被告新臺幣伍仟捌佰肆拾元由原告負擔。
    事實及理由
一按訴狀送達後，原告不得將原訴變更或追加他訴，但擴張或減
  縮應受判決事項之聲明者，不在此限，民事訴訟法第255條第1
  項第3 款定有明文。原告起訴時係主張被告未履行合約，請求
  被告賠償新臺幣（下同）504,600 元。其嗣擴張前開請求金額
  為540,000 元，核其所為訴之聲明之變更，合於前開規定，應
  予准許。
二原告起訴主張：
  (一)伊於民國89年間繳交入會費新臺幣128,800 元，購買訴外人
    台基建設股份有限公司會員（下稱台基會員），加入會員後
    ，買房子及參加該公司舉辦之旅遊活動均有優惠，但伊未曾
    參加該公司舉辦之優惠活動，該公司即倒閉。93年9 月間被
    告之行銷人員向伊推銷，表示欲收購伊之台基會員卡，只要
    繳交128,800 元購買CVC銀卡參加「五年現金回饋專案」，5
    年期滿即可獲得美金7,582 元之固定現金回饋，取回參加被
    告公司及台基會員所繳交之金錢，期間內並可使用契約上之
    國內、外旅遊相關優惠服務。
  (二)被告台中分公司復於95年間向伊推銷「二年現金回饋專案」
    ，被告之業務員即訴外人邱國雄向伊保證，只要繳交147,
    000元購買10張會員卡加上1張贈送之會員卡（共11張會員卡
    ），被告會在2 年內以每張40,000元之價格替伊轉售會員卡
    ，原來的「五年現金回饋專案」併入「二年現金回饋專案」
    。伊信以為真並繳交147,000 元予被告，詎被告迄今未依約
    替伊轉售會員卡，致伊受有金錢損害及精神上痛苦，爰依債
    務不履行之法律關係，提起本件訴訟，請求被告賠償440,
    000元及慰撫金100, 000元等語。
  (三)聲明為：被告應給付原告540,000 元，及自起訴狀繕本送達
    翌日起至清償日止按年息百分之5計算之利息。
三被告則抗辯：
  (一)伊於90年間與訴外人Holiday Marketing Asia Ltd. （下稱
    HMA公司，係Concepts Vacation Club 及其他相關旅遊渡假
    產品之授權總批發商）合作，雙方並簽訂服務合約書，由伊
    代理HMA公司在台銷售「概念假期俱樂部會員卡」（Concept
    Vacation Club Membership，下稱CVC會員），並在HMA公司
    指示下，協助HMA公司提供會員相關服務。原告所承購之CVC
    會員資格及相關授權確係存在，而系爭CVC 合約應存在於原
    告與HMA公司間，伊非契約當事人。
  (二)伊另擔任訴外人Multiple Approach Co. Limited（下稱MAC
    公司）之代理人，於臺灣銷售VIP Asia會員資格。原告於95
    年7月27日所購買之VIP Asia會員資格係伊與MAC公司合作所
    代銷之旅遊渡假產品，VIP Asia會員除可無限次數使用旅遊
    服務外，可另簽署轉售登記表，委請MAC 公司媒介有意購買
    VIP Asia會員資格之買主。而系爭VIP Asia承購合約性質上
    為一買賣契約，其中僅載明MAC 公司應負移轉VIP Asia會員
    權利予消費者之義務；至會員以轉售登記表委請MAC 公司為
    訂約之媒介，招徠VIP Asia會員之買主，並非VIP Asia承購
    合約之一部，性質上應屬委任契約。故原告委請MAC 公司媒
    介有意購買VIP Asia 會員資格之買主，應屬原告與MAC公司
    之間單獨成立之委任契約，而伊非系爭委任契約之當事人，
    不應負擔債務不履行責任。
  (三)又依系爭轉售登記表第6條已載明：「我/我們了解此合約並
    不保證出售，但是保證在此合約終止前，MAC 會認真且持續
    努力地出售此處載明之所有權。」故MAC 公司在系爭委任契
    約中所負之給付義務，僅在於尋找適合且有意願購買VIP
    Asia會員資格之第三人，以提供消費者轉售VIP Asia會員資
    格之機會，並非擔保轉售契約之成立。
  (四)原告雖主張伊之業務員即訴外人邱國雄向其介紹所謂「二年
    現金回饋專案」及「會在短時間內（二年、也許半年、四個
    月或兩個月）負責幫忙轉售以1張會員卡能拿到4萬元為該方
    案內容」，惟伊並未提出任何「二年現金回饋專案」，原告
    既無法證明業務員有此等陳述，甚至不能清楚指明所謂二年
    現金回饋專案之內容，自難謂所謂「二年現金回饋專案」已
    構成契約之一部。
  (五)綜上，MAC公司依轉售登記表所載，僅負媒介有意購買VIP
    Asia會員資格買主之義務，因此無論MAC 公司是否成功轉售
    會員之VIP Asia 會員資格，均不能認MAC公司有何債務不履
    行。且伊並非上開契約之當事人，是原告主張「二年現金回
    饋專案」至今已過2 年，仍未收到伊通知已轉賣可領回回饋
    金之訊息，並以之請求伊負債務不履行損害賠償責任云云，
    顯無理由。
  (六)聲明為：
    1.原告之訴駁回。
    2.如受不利判決，願供擔保請准宣告免為假執行。
四得心證之理由：
  (一)按受任人因處理委任事務有過失，或因逾越權限之行為所生
    之損害，對於委任人應負賠償之責；債務人因債務不履行，
    致債權人之人格權受侵害者，準用民法第192條至第195條及
    第197條之規定，負損害賠償責任，民法第544條、第227 條
    之1 分別定有明文。又按當事人主張有利於己之事實者，就
    其事實有舉證之責任，民事訴訟法第277 條亦著有規定。是
    倘被告否認與原告間有契約存在，並抗辯無債務不履行情事
    者，即應由原告就此等利己之事實舉證證明，若原告先不能
    舉證證明自己主張之事實為真實，則被告就其抗辯事實，即
    令不能舉證，或所舉證據尚有疵累，亦應駁回原告之請求（
    最高法院17年上字第917 號判例參照）。原告主張其與被告
    間締有契約，被告依約負有於訂約後2 年內以每張40,000元
    之價格為其轉售11張VIP Asia會員卡之義務云云，為被告所
    否認，並以前開情詞置辯，揆諸前開說明，首應由原告舉證
    證明兩造間有契約存在。經查：
    1.原告主張兩造間針對轉售VIP Asia會員卡一事有契約存在
      ，僅提出CVC 承購合約及會員聲明書、回饋憑證資料約定
      條款、CVC會員資格證明、VIP Asia 承購合約、VIP Asia
      會籍申請書及會籍合約、轉售登記表、VIP Asia會員資格
      證明書等件為證（見本院卷第82-118頁）。惟細觀原告簽
      署之CVC承購合約及會員聲明書、VIP Asia 承購合約，契
      約他造當事人分別為HMA、MAC公司，被告僅為該二家公司
      之代理商及服務商，徒由該等契約書及其他相關證明文件
      ，並不足以證明兩造間針對CVC會員資格、VIP Asia 會員
      資格，有任何契約存在。
    2.再者，前開VIP Asia轉售登記表第1條、第6條明白約定：
      「有約於註冊轉售此處所載之VIP Asia會籍所有權，並利
      用MAC之努力招來買主，本人/ 本人等在此任命MAC為本人
      /本人等之代表，有權出售VIP Asia 所有權，並指派英屬
      曼島商樂吉美股份有限公司台中分公司為本人/ 本人等之
      服務商，有權提供相關之必須服務以利出售以下所載之
      VIP Asia所有權」、「我/ 我們了解此合約並不保證出售
      ，但是保證在此合約終止前，MAC 會認真且持續努力地出
      售此處載明之所有權」等語（見本院卷第106 頁），由該
      等約定條文，亦可得知原告已授權予MAC 公司為其處理轉
      售VIP Asia所有權一事，MAC 公司之服務商即被告，則應
      提供相關服務，惟不論MAC 公司或被告，均不對原告持有
      之VIP Asia所有權能否售出一事，負擔保責任。原告徒以
      其所持有之VIP Asia所有權迄今未能轉售獲利一事，主張
      被告違反兩造契約約定云云，亦非可取。
  (二)綜上所述，原告並未能證明其與被告間，針對轉售VIP Asia
    所有權一事有契約存在，及被告負有於一定期間內將原告所
    有之VIP Asia所有權售予他人之義務，其以被告並未為其出
    售VIP Asia為由，主張被告應負債務不履行損害賠償之責，
    即難認有理。準此，原告請求被告賠償540,000 元，及自起
    訴狀繕本送達翌日起至清償日止，按年息百分之5 計算之利
    息，於法無據，不應准許。
  (三)本件判決基礎已臻明確，兩造其餘攻擊防禦方法及舉證，核
    與判決結果無影響，不再一一論列，附此敘明。
五訴訟費用之負擔：民事訴訟法第78條。
中    華    民    國    98    年    2     月    27    日
                  民事第六庭    法  官  陳婷玉
以上正本係照原本作成
如對本判決上訴，須於判決送達後20日內向本院提出上訴狀
中    華    民    國    98    年    2     月    27    日
                                書記官  曾靖雯


司法院資訊處製作；財團法人民間司法改革基金會備份。
